臺灣雲林地方法院民事判決
110年度家繼訴字第20號
原      告  廖春玉
訴訟代理人  林再輝律師
被      告  廖春月
            廖月娥
上列當事人間請求履行遺產分割協議事件，本院判決如下：
    主      文
原告之訴駁回。
訴訟費用由原告負擔。
    事實及理由
一、原告主張略以：兩造前於民國96年間，向本院起訴請求分割
    遺產，經本院以96年度家訴字第18號受理，而兩造於96年9
    月11日在本院就該案達成和解，有本院96年度家訴字第18號
    和解筆錄（下稱系爭和解筆錄）可稽，系爭和解筆錄第四點
    約定：「雲林縣○○鄉○○段地號260號、255號予以分割，分割
    方案如附圖（260地號與284地號毗鄰部分依三等分分割，26
    0地號與255地號合併分割，面臨263地號由廖春月取得，中
    間由廖春玉取得，面臨258地號部分由廖月娥取得）…」，原
    告於109年間持系爭和解筆錄向雲林縣西螺地政事務所申請
    辦理土地分割事宜，雲林縣西螺地政事務所以系爭和解筆錄
    內容未臻明確，附圖亦非該所繪製之成果圖，而稱礙難依系
    爭和解筆錄內容辦理土地分割，而駁回原告之申請，系爭和
    解筆錄對被告廖春月有利之部分均已履行，但關於雲林縣○○
    鄉○○段000地號、260地號土地之分割事宜，被告廖春月均拒
    不配合辦理，致該兩筆土地迄今仍為兩造公同共有，為此依
    系爭和解筆錄第四點兩造之約定，請求被告應協同原告辦理
    分割坐落雲林縣○○鄉○○段000地號及同段260地號土地等語。
二、按原告之訴，有下列各款情形之一者，法院得不經言詞辯論
    ，逕以判決駁回之，但其情形可以補正者，審判長應定期間
    先命補正：當事人不適格或欠缺權利保護必要、依其所訴
    之事實，在法律上顯無理由，民事訴訟法第249條第2項定有
    明文。次按訴訟和解成立者，依民事訴訟法第380條第1項規
    定，固與確定判決有同一之效力，惟此項和解亦屬法律行為
    之一種，如其內容違反強制或禁止之規定者，依民法第71條
    前段之規定仍屬無效，又訴訟上之和解，為私法上之法律行
    為，同時亦為訴訟法上之訴訟行為，即一面以就私法上之法
    律關係止息爭執為目的，而生私法上效果之法律行為，一面
    又以終結訴訟或訴訟之某爭點為目的，而生訴訟法上效果之
    訴訟行為，兩者之間，實有合一不可分離之關係，故其行為
    如有私法上或訴訟法上無效或得撤銷之事由存在，不問何者
    ，均屬所謂和解有無效或得撤銷之原因（最高法院43年台上
    字第1075號、55年台上字第2745號裁判意旨供參）。
三、經查，原告主張兩造於96年9月11日在本院就96年度家訴字
    第18號分割遺產事件達成和解，系爭和解筆錄第四點約定：
    「雲林縣○○鄉○○段地號260號、255號予以分割，分割方案如
    附圖（260地號與284地號毗鄰部分依三等分分割，260地號
    與255地號合併分割，面臨263地號由廖春月取得，中間由廖
    春玉取得，面臨258地號部分由廖月娥取得）…」乙節，業據
    原告提出系爭和解筆錄影本為證，並經本院依職權調取本院
    96年度家訴字第18號分割遺產事件卷宗核閱無訛，堪以認定
    。惟據原告所提出其依系爭和解筆錄向雲林縣西螺地政事務
    所申請辦理雲林縣○○鄉○○段000地號、260地號土地分割，經
    雲林縣西螺地政事務所函覆原告之函文說明三記載：「雲林
    縣○○鄉○○段000地號、260地號土地之都市計畫使用分區分別
    為農業區、住宅區，因其使用性質不同，無法依據地籍測量
    實施規則相關規定，先將土地合併後再分割」，有雲林縣西
    螺地政事務所109年9月17日雲西地二字第1090004965號函在
    卷可憑，是依雲林縣西螺地政事務所上開函文內容，系爭和
    解筆錄內容就雲林縣○○鄉○○段000地號、260地號土地約定合
    併分割部分，顯因違反地政法規而屬無效，原告起訴請求被
    告履行系爭和解筆錄該部分無效內容，於法律上顯無理由，
    且無從補正，爰不經言詞辯論，逕以判決駁回之。
四、據上論結，本件原告之訴為無理由，依家事事件法第51條，
    民事訴訟法第78條，判決如主文。
中　　華　　民　　國　 110　　年　　6 　　月　　29　　日
                  家事法庭  法  官　楊皓潔
以上正本證明與原本無異。
如不服本判決，應於送達後20日內，向本院提出上訴狀並表明上
訴理由（須按他造人數附繕本）。
中　　華　　民　　國　　110 　年　　7 　　月　　2 　　日
                            書記官  鄭國銘